【裁判字號】    96,易,1597
【裁判日期】    970310
【裁判案由】    偽造文書
【裁判全文】
臺灣板橋地方法院刑事判決              96年度易字第1597號
公  訴  人  臺灣板橋地方法院檢察署檢察官
被      告  乙○○
上列被告因偽造文書案件，經檢察官提起公訴（96年度偵字第30
70號、第8737號），本院判決如下：
    主  文
本件免訴。
    理  由
一、公訴意旨略稱：被告乙○○、甲○○（上一人另行審結）二
    人明知未取得丙○○同意擔任「嶸民工程有限公司」（下稱
    嶸民公司）、「榮民興工程有限公司」（下稱榮民興公司）
    股東之允諾，竟共同基偽造文書之概括犯意，於民國八十七
    年間某時，先行偽造丙○○之印鑑，嗣於附表一、二所示之
    日期，將前開偽造印鑑分別加蓋在附表一、二所示之偽造私
    文書上，且於附表二編號四之文件上再偽造丙○○之署押一
    枚，並檢附丙○○身分證影本等相關文件，持向主管機關即
    經濟部中部辦公室先後辦理「嶸民工程有限公司」、「榮民
    興工程有限公司」之設立登記，使經濟部中部辦公室之承辦
    人員登載於職務上所掌之公文書，足以生損害於丙○○與主
    管機關對於商業登記管理之正確性。嗣經丙○○接獲財政部
    臺灣省北區國稅局違章案件罰鍰繳款書後，始知上情，因認
    被告乙○○涉犯刑法第二百十六條、第二百十五條行使偽造
    業務上登載不實文書罪嫌、同法第二百十四條使公務員登載
    不實罪嫌云云。
二、按案件曾經判決確者，應諭知免訴之判決，刑事訴訟第三百
    零二條第一款定有明文；又訴訟上所謂一事不再理之原則，
    關於實質上一罪或裁判上一罪，亦均有其適用，最高法院六
    十年台非字第七七號著有判例。是案件係以刑罰權為其內容
    ，故案件是否單一，應以其在訴訟上為審判對象之具體刑罰
    權是否單一為斷。犯罪事實具有連續性或牽連關係者，在實
    體法為一個刑罰權，在訴訟法上為一個訴訟客體，具有不可
    分性，其一部分犯罪事實曾經判決確定，其效力應及於全部
    ，故檢察官復將其他部分重行起訴，依同法第二百六十七條
    之規定，其效力既及於全部，亦應諭知免訴之判決。
三、經查：
（一）被告係址設台北縣土城市○○路○段二五九號三樓亞洲會
      計事務所、亞東法律事務所之負責人及亞洲龍媒體工程有
      限公司（下稱亞洲龍公司）之實際負責人，從事代辦公司
      設立登記、歇業、代客記帳、申報營業稅、營所稅及請購
      統一發票等業務，竟基於逃漏稅捐之概括犯意，自八十七
      年六月間起至九十一年一月間止，在上開會計事務所內，
      以不知情之其父楊丁棋（起訴載為楊丁淇）所開設之漢妮
      國際事業有限公司（下稱漢妮公司，實際負責人為乙○○
      本人）及其本人開設之亞洲龍公司為基礎，並與知情之鮑
      毓健及謝世宏（鮑毓健開設嘉慎實業有限公司，以下簡稱
      嘉慎公司，謝世宏開設鴻恩佛俱行有限公司，以下簡稱鴻
      恩公司）及利用不知情之禾瑞金屬工程行（下稱禾瑞工程
      行）、成麒企業有限公司（下稱成麒公司）、里和企業有
      限公司（下稱里和公司）、秋良國際事業有限公司（下稱
      秋良國際公司）、嶸民工程有限公司（下稱嶸民公司）、
      威德富企業有限公司（下稱威德富公司）、億儀企業股份
      有限公司（下稱億儀公司）、翰衡實業有限公司（下稱翰
      衡公司）、禧瑞興記有限公司（下稱禧瑞公司）、宇立興
      記工程有限公司（下稱宇立興公司）、靜川消防工程有限
      公司（下稱靜川公司）、力威工程行（下稱力威行）、三
      揚工程行（下稱三揚行）、岳昇企業社（下稱岳昇社）、
      協毅起重工程有限公司（下稱協毅公司）、吉琩企業社（
      下稱吉琩社）、全美清潔企業社（下稱全美社）、旺金工
      程有限公司（下稱旺金公司）、柏洋有限公司（下稱柏洋
      公司）、大禾電子股份有限公司（下稱大禾公司）、鵬祥
      廣告有限公司（下稱鵬祥公司）、盛嘉封口機有限公司（
      下稱盛嘉公司）、祥傳金屬工業股份有限公司（下稱祥傳
      公司）、德廣興業有限公司（下稱德廣興公司）、宇傑興
      記有限公司（下稱宇傑興公司）、榮民興工程有限公司（
      下稱榮民興公司）、三元鴻廣告事業有限公司（下稱三元
      鴻公司）、極興管理顧問有限公司（下稱極興公司）、惠
      昇資訊有限公司（下稱惠昇公司）、羽成興記企業有限公
      司（下稱羽成公司）、龍翔管理顧問有限公司、高盈兆工
      程有限公司（下稱高盈兆公司）、華慧資訊企業有限公司
      （下稱華慧公司）、正菘工程有限公司（下稱正菘公司）
      、榮民興工程有限公司（下稱榮民興公司）等需乙○○代
      辦歇業、設立登記、記帳、報稅、請購統一發票等而持有
      上開公司及負責人大小章、股東印章、統一發票購買證、
      授權書等資料之機會，竟基於行使偽造私文書之概括犯意
      ，於「統一發票請購單」上盜用高盈兆公司、惠昇公司、
      華慧公司之統一發票專用章、負責人印章，持以向代售統
      一發票之金融機構購買前開公司之統一發票使用，及利用
      持有上開請乙○○代繳稅款之公司繳回之空白統一發票機
      會，連同其擔任實際負責人之亞洲龍公司、漢妮公司購買
      之統一發票及鮑毓健、謝世宏擔任嘉慎公司及鴻恩公司購
      買統一發票之機會，明知並無實際交易，仍交互以上開公
      司名義，先後虛偽填載如附表所示之進項發票、銷項發票
      金額，並命不知情之事務所員工吳桂春（起訴書載為吳春
      麗）、黃麗珍（起訴書載為黃麗真）等將上開資料交予不
      知情之記帳業者洪儷娟（起訴書載為洪麗娟）、魏文淑等
      ，復憑藉上開不實資料，填製於上開公司託辦之會計憑證
      及帳冊內，再憑以製作不實之營業人銷售額與稅額申報書
      等報稅資料，連續持向稅捐機關申報繳納營業稅，計逃漏
      亞洲龍公司之營業稅新台幣（下同）十四萬八千七百五十
      元（漢妮公司、嘉慎公司及鴻恩公司，因虛開統一發票銷
      售額或虛報進項金額小於虛開統一發票銷售額，因未逃漏
      實際交易之應納稅額，依財政部八十三年五月二十八日台
      財稅第八三一六四八八七二號函釋、八十五年十月二十九
      日台財稅第八五一九二二０六七號函釋及司法院大法官會
      議釋字第三三七號解釋意旨，免予補稅處罰），足以生損
      害於上開公司報稅及稅捐機關對於賦稅課徵之正確性；乙
      ○○復承前開犯意，於八十八年十二月間，黃正銘等委託
      乙○○之亞東法律事務所辦理宇傑興記有限公司（下稱宇
      傑興公司）之設立登記及公司設立後之記帳、請購統一發
      票之業務，因而持有宇傑公司及負責人大小章、股東印章
      、統一發票購買證、授權書、十三日成立後，委託乙○○
      代購八十九年一、二月份之統一發票，惟因宇傑興公司係
      登記經營醫療器材買賣業務，該項業務需得主管機關衛生
      局之許可方可營業，衛生局遲至八十九年六月間始核發許
      可證，因此宇傑興公司自八十八年十二月二十三日成立後
      ，因業務無法營運，並無交易行為，前開已領取之統一發
      票乃寄交乙○○辦理退回，其後因經濟不景氣亦無交易行
      為，詎乙○○竟擅自於「統一發票請購單」上盜用宇傑公
      司之統一發票專用章、負責人印章，以宇傑興公司名義向
      代售統一發票之金融機構申購八十九年三月至同年八月份
      之統一發票，並盜用發票章，虛開宇傑公司如附件一編號
      二六號所示之統一發票銷售額，再以其他公司同額之統一
      發票當作宇傑公司之進項憑證予以沖銷，計逃漏營業稅九
      十四萬九千四百七十八元，足生損害於宇傑興公司及稅捐
      機關對於賦稅課徵之正確性，乙○○又基於行使偽造私文
      書之犯意，因見宇傑興公司未實際營運，竟擅自以該公司
      名義參與投標工程，為領取工程款，乃盜用宇傑興公司之
      公司章、負責人黃正銘之印章各一枚於委託書，偽造宇傑
      興公司於八十九年五月六日授權其設立公司、銀行開戶及
      稅務代理人之委託書一件，而於八十九年七月六日，持向
      雲林縣斗六市○○路一號之雲林斗六郵局，開設宇傑公司
      名義之郵政劃撥儲金第00000000帳號，並於郵政
      劃撥儲金立帳申請書上盜用宇傑興公司之公司章二枚、負
      責人黃正銘之印章一枚，及於印鑑單上盜用宇傑興公司之
      公司章、黃正銘之印章各一枚，足生損害於宇傑公司及郵
      政儲金匯業局對於開戶管理之正確性之事實，業經臺灣高
      等法院於九十二年二月二十一日以九十一年度上訴字第三
      九○九號刑事判決判處有期徒刑一年十月，並於九十二年
      四月七日判決確定，業據被告陳明在卷，且有前開刑事判
      決書及臺灣高等法院被告前案紀錄表各一件附卷可稽。
（二）本件公訴人起訴被告乙○○未經丙○○同意，基偽造文書
      之概括犯意，於八十七年間某時，偽造丙○○之印鑑後，
      分別蓋用在如附表一、二所示之業務上文書，復於如附表
      二編號四之文件上偽造丙○○之署名一枚，用以表明丙○
      ○同意擔任嶸民公司、榮民興公司股東及同意該等公司之
      設立與解散之意，而不實登載上開業務上文書，並檢附丙
      ○○身分證影本等相關文件，持向主管機關即經濟部中部
      辦公室以行使，先後辦理嶸民公司、榮民興公司之設立、
      解散登記，使經濟部中部辦公室之承辦人員登載於職務上
      所掌之公文書，足以生損害於丙○○與主管機關對於商業
      登記管理之正確性等犯罪事實，此等行使業務上登載不實
      文書之時間自八十七年四月十日至九十一年三月六日止，
      與前揭臺灣高等法院前開確定判決所載事實所認定行使業
      務上登載不實文書之犯罪時間接近，犯罪構成要件相同，
      ，其多次業務上登載不實及行使業務上登載不實文書之行
      為，自始應在一預定犯罪計劃之內，而主觀上出於始終同
      一之犯意，顯係基於概括犯意反覆為之，有裁判上一罪之
      連續犯適用，且其辦理嶸民公司、榮民興公司之設立登記
      與其所犯逃漏亞洲龍公司營業稅犯行間，亦具有方法、結
      果之牽連犯關係，依首揭說明，應為前案既判力所及。至
      被告另犯多次使公務員登載不實部分之犯罪事實，因與前
      揭所犯行使業務上登載不實文書間有牽連犯之裁判上一罪
      關係，亦應為前案既判力效力所及，則本件自符合刑事訴
      訟法第三百零二條第一款之規定，爰不經言詞辯論，逕為
      諭知免訴之判決。
據上論結，應依刑事訴訟法第三百零二條第一款、第三百零七條
，判決如主文。
中    華    民    國    97    年    3     月    10    日
                刑事第十五庭  審判長法  官  陳  鴻  清
                                    法  官  朱  嘉  川
                                    法  官  劉  安  榕
上列正本證明與原本無異
如不服本判決，應於送達後10日內敘明理由向本院提出上訴狀
                                    書記官  陳  盈  真
中    華    民    國    97    年    3     月    11    日
附表一：「嶸民工程有限公司」之設立登記案卷
┌──┬───────┬───────────┬─────────┐
│編號│  時    間    │    文  件  名  稱    │偽造署押、印文數量│
├──┼───────┼───────────┼─────────┤
│ 一 │87年 4月10日  │嶸民工程有限公司章程  │「丙○○」印文1枚 │
├──┼───────┼───────────┼─────────┤
│ 二 │87年 4月15日  │嶸民工程有限公司股東同│「丙○○」印文1枚 │
│    │              │意書（同意設立地址）  │                  │
├──┼───────┼───────────┼─────────┤
│ 三 │89年 5月 2日  │嶸民工程有限公司股東同│「丙○○」印文1枚 │
│    │              │意書（同意解散）      │                  │
└──┴───────┴───────────┴─────────┘
附表二：「榮民興工程有限公司」之設立登記案卷
┌──┬──────┬───────────┬─────────┐
│編號│  時    間  │    文  件  名  稱    │偽造署押、印文數量│
├──┼──────┼───────────┼─────────┤
│ 一 │89年 3月25日│榮民興工程有限公司章程│「丙○○」印文1枚 │
├──┼──────┼───────────┼─────────┤
│ 二 │  不詳時間  │榮民興工程有限公司股東│「丙○○」印文1枚 │
│    │            │名冊                  │                  │
├──┼──────┼───────────┼─────────┤
│ 三 │89年 3月25日│榮民興工程有限公司股東│「丙○○」印文1枚 │
│    │            │同意書（同意設立地址）│                  │
├──┼──────┼───────────┼─────────┤
│ 四 │91年 3月 6日│榮民興工程有限公司股東│「丙○○」印文1枚 │
│    │            │同意書（同意解散註銷）│「丙○○」署押1枚 │
└──┴──────┴───────────┴─────────┘


司法院資訊處製作；財團法人民間司法改革基金會備份。
